【裁判字號】    88,易,4682
【裁判日期】    890114
【裁判案由】    詐欺
【裁判全文】
臺灣高雄地方法院刑事判決                        八十八年度易字第四六八二號
    公  訴  人  臺灣高雄地方法院檢察署檢察官
    被      告  甲○○
右列被告因詐欺案件，經檢察官提起公訴（八十八年度偵字第一五九０九號），本院
判決如左：
    主  文
甲○○連續意圖為自己不法之所有，以詐術使人將本人之物交付，處有期徒刑肆月，
緩刑貳年。
    事  實
一、甲○○明知其經濟狀況不佳，已無清償能力，竟隱瞞該事實，於民國八十七年九
    月五日（公訴人誤載為八十八年九月五日）向太平洋乙○○○股份有限公司（下
    稱太平洋乙○○○）申請記帳卡使用，且於申請書上載明其為眾人企業行之技師
    ，全年收入為新臺幣（下同）三十六萬元，並提出其所有之中國信託商業銀行0
    000000000000000號信用卡為財力證明，使太平洋乙○○○不疑
    有他而核發卡號000000000000000號記帳卡供其使用，約定記帳
    卡使用人於乙○○○記帳消費之金額，應於次月十五日前繳交至崇光興業股份有
    限公司或其指定之帳戶。詎料，甲○○竟基於意圖為自己不法之概括犯意，連續
    於八十七年九月十八日、同年九月十九日、同年十月四日，持該卡至太平洋乙○
    ○○大肆記帳消費二萬元、一萬元及三萬元，使店員陷於錯誤而分別交付其所購
    買之商品予甲○○。嗣太平洋乙○○○於八十七年十月五日寄發繳款通知書通知
    甲○○繳款，均未獲付款，再經以甲○○預留之電話號碼、呼叫器聯絡，亦無法
    與其聯絡，太平洋乙○○○始知受騙。
二、案經太平洋乙○○○訴請臺灣高雄地方法院檢察署檢察官偵查起訴。
    理  由
一、訊據被告甲○○固坦承於八十七年九月五日向告訴人太平洋乙○○○申請記帳卡
    ，並於八十七年九月十八日、九月十九日、十月四日至該百貨記帳消費二萬元、
    一萬元、三萬元，及未按期繳交消費款之事實，核與告訴人代理人池杏雯指述情
    節相符，並有太平洋百貨記帳卡申請書、約定條款影本各一份、消費記帳單影本
    三紙附卷可稽；惟矢口否認有何詐欺之犯行，辯稱：伊向太平洋乙○○○申請記
    帳卡時，每月收入約三萬元，而且申請時也有提出財力證明，太平洋乙○○○既
    同意發給記帳卡，表示伊當時並非無清償能力，是因事後遭公司解僱，又沒有收
    到帳單才未繳款云云。
二、經查，被告於八十七年九月五日向告訴人太平洋乙○○○申請記帳卡，旋即於同
    年九月十八日、九月十九日、十月四日記帳消費共六萬元，以被告當時每月工作
    所得三萬元觀之，被告於約半月之時間內，即大量消費達六萬元，顯已超出其支
    付能力；且自被告所有仁美郵局存簿儲金第０一三一二二號帳戶於八十七年五月
    至九月之交易明細觀之，其在八十七年五月、六月間，帳戶內之結存金額最高僅
    五千一百元，於七月二十二日至二十四日間存入四萬六千元，亦旋即於七月二十
    四日提領殆盡，於八月二十一日存入之二萬元，亦於八月二十三日提領一空，其
    在八十七年八月二十三日至九月二十二日止，帳戶內之結存金額最高僅三千餘元
    ，足見被告於八十七年九月五日向告訴人太平洋乙○○○申請記帳卡時，已是清
    償能力不佳；再者，告訴人代理人池杏雯亦指稱：在十月二十三日未收到被告之
    繳款，曾多次以被告預留於記帳申請書上之電話、呼叫器連絡，惟均無法與被告
    聯絡等語，是以被告自申請記帳卡至最後一次記帳消費之時間僅一月，其在短時
    間內記帳消費之金額高達六萬元，更於申請記帳卡消費後第一次應繳款時即未繳
    款，所留予告訴人太平洋乙○○○之聯絡方式，亦均無從與被告聯絡等情觀之，
    益見被告於申請記帳卡之初即有不法所有之意圖甚明。況且，一般人至百貨公司
    記帳消費，當無不知應於次月繳款之理，於繳款期限未收到繳款通知，亦知應與
    該公司聯絡，豈有應於八十七年十月繳納之記帳消費款，遲至八十八年八月二十
    七日偵查時均未與告訴人太平洋乙○○○聯絡之理，被告所辯顯與常情有悖，無
    足採信。事證明確，被告犯行洵堪認定。
三、按被告甲○○持記帳卡消費，其方式與一般現金交易之情形無異，僅持卡人取得
    緩期清償之期限利益，核其所為，係犯刑法第三百三十九條第一項之詐欺取財罪
    。其先後多次犯行，時間緊接，所犯係構成要件相同之罪，顯係基於概括犯意反
    覆為之，為連續犯，應依刑法第五十六條之規定，論以一罪。爰審酌被告明知經
    濟能力不佳，仍貿然消費大筆款項，且犯後一再否認犯行，惟念其詐得財物之價
    值非鉅，且已全數清償告訴人，並與告訴人達成民事和解，有和解書一份可憑等
    一切情狀，量處如主文所示之刑。又被告前未曾受有期徒刑以上刑之宣告（被告
    前因違反麻醉藥品管理條例案件，經臺灣高雄地方法院於八十三年十二月三十一
    日判處有期徒刑二年六月，緩刑三年確定，緩刑期滿未經撤銷，依刑法第七十五
    條規定刑之宣告已失其效力），有臺灣高雄地方法院被告全國前案紀錄表在卷可
    稽，應係年少識淺，一時失慮，致罹刑典，經此偵審程序及罪刑之宣告，當知所
    警惕，信無再犯之虞，本院認所宣告之刑以暫不執行為當，併予宣告緩刑三年，
    以啟自新。
據上論斷，應依刑事訴訟法第二百九十九條第一項前段，刑法第五十六條、第三百三
十九條第一項、第七十四條第一款，罰金罰鍰提高標準條例第一條前段，判決如主文
。
中      華      民      國    八十九    年      一      月     十四     日
                                  臺灣高雄地方法院刑事第七庭
                                      法  官  曾淑娟
右正本證明與原本無異。
如不服本判決，應於判決送達後十日內，向本院提出上訴狀。
                                      書記官  賴成育
中    華    民    國    八十九    年     一        月       十四       日
附錄本案犯罪科刑法條：
刑法第三三九條第一項
意圖為自己或第三人不法之所有，以詐術使人將本人或第三人之物交付者，處五年以
下有期徒刑、拘役或科或併科一千元以下罰金。


司法院資訊處製作；財團法人民間司法改革基金會備份。
